臺灣高等法院臺南分院民事裁定
                                  109年度破抗更一字第1號
抗  告  人  吳怡諒會計師即奇力光電科技股份有限公司破產管
            理人    
代  理  人  吳小燕律師
            王博正律師
相  對  人  佛山市奇明光電有限公司
法定代理人  林榮俊  
上列當事人間破產宣告聲明異議事件，抗告人對中華民國107年2
月13日臺灣臺南地方法院所為裁定（103年度執破字第1號），提
起抗告，經裁定後，由最高法院第1次裁定發回，本院裁定如下
：
    主  文
原裁定廢棄。
相對人在原法院之異議駁回。
抗告及再抗告程序費用由相對人負擔。
    理  由
一、按臺灣地區人民與大陸地區人民間之民事事件，除本條例另
    有規定外，適用臺灣地區之法律。臺灣地區與大陸地區人民
    關係條例（下稱兩岸關係條例）第41條第1項定有明文。兩
    岸關係條例並未規定涉及大陸地區事件之破產程序，依上開
    規定，涉及大陸地區事件之破產程序應適用臺灣地區之破產
    法。又破產程序，未涉實體爭執之審理，按程序依法庭地法
    原則，亦應以臺灣地區民事訴訟法定之（最高法院101年度
    台抗字第951號、101年度台抗字第1075號裁定意旨參照）。
    本件相對人為依大陸地區法律成立之有限公司，有經中華人
    民共和國廣東省佛山市南海公證處公證書在卷可稽（見原審
    卷第35至39、45至49頁），揆諸上開說明，本件破產事件
    應適用臺灣地區破產法，先予敘明。 
二、本件破產人奇力光電股份有限公司（下稱奇力公司）於民國
    （下同）103年9月29日經原法院以103年度破字第1號民事裁
    定宣告破產，破產程序之債權申報期限為103年12月28日，
    相對人於103年11月24日收受通知後（原審卷㈣第3-19頁），
    於103年12月25日向抗告人寄出債權轉讓通知書（下稱系爭
    債權轉讓通知書），說明對於奇力公司之部分債權業已轉讓
    與第三人中國銀行股份有限公司佛山分行（下稱中國銀行佛
    山分行），經抗告人於103年12月29日收受（原審卷第27、
    29頁）；再於103年12月27日向抗告人寄出債權人申報債權
    書（下稱系爭申報債權書），經抗告人於103年12月31日收
    受系爭申報債權書及（2014）粵佛南海字第35866號公證書
    （原審卷第33-41頁），並於104年1月30日收受（2014）粵
    佛南海字第37167號公證書（原審卷第53頁）。抗告人以相
    對人逾期申報債權，且未檢附可供佐認債權存在之文件，奇
    力公司亦查無對應帳載可稽，未將相對人申報之債權額8,82
    0,032.04美元列入破產債權，相對人提出異議，原法院認破
    產管理人對於已申報之破產債權並無審查之權，縱令對於已
    申報破產債權之加入或其數額有異議，仍應將已申報之債權
    列入債權表，而裁定准將相對人申報之債權美金8,820,032.
    4元列入債權表（下稱原裁定）。抗告人不服，提起本件抗
    告。
三、抗告意旨略以：奇力公司破產程序之債權申報期限為103年1
    2月28日，抗告人收受相對人之申報債權書時已為103年12月
    31日，顯然逾越申報期限，且相對人未檢附任何可供佐認債
    權存在之文件，原裁定准將相對人申報之債權列入債權表，
    顯有違誤，為此提起抗告，並聲明：原裁定廢棄。
四、經查：
　㈠按法院為破產宣告時，應同時公告「破產人之債權人應於規
    定期限內向破產管理人申報其債權，其不依限申報者，不得
    就破產財團受清償」，破產法第65條第1項第5款定有明文。
    是債權人若無執行名義而逾期申報者，不得就破產財團受清
    償。又申報破產債權，應向破產管理人以書面或言詞，敘明
    債權額、債之原因及債之種類。債權人申報其債權後，如其
    申報之事項須變更時，例如增加債權金額，應按新的申報程
    序辦理，亦須於債權申報期限內為之。
　㈡本件破產人奇力公司經原法院於103年9月29日裁定宣告破產
    ，破產程序之債權申報期限為103年12月28日，惟依民法第1
    22條規定：「於一定期間內應為意思表示者，其期間之末日
    為星期日、紀念日或其他休息日時，以其休息日之次日代之
    。」，則本件公告債權申報期間雖至103年12月28日止，惟1
    03年12月28日為星期日，依前開規定，本件債權申報期間應
    至103年12月29日止，且破產程序債權申報期間，在性質上
    非屬法定期間，自無適用民事訴訟法第162條規定而扣除在
    途期間之餘地，附此敍明。又相對人為抗告人已知並尚未取
    得執行名義之債權人，抗告人就相對人確已依破產程序為破
    產公告並通知相對人申報債權等情（見原審卷㈠第193至第20
    1頁、卷㈣第3至19頁），而其餘債權人如臺灣新光商業銀行
    股份有限公司、國泰世華商業銀行股份有限公司等亦確有於
    申報期間內申報債權（見原審卷㈠第537、543頁），自非如
    「債權人皆未於公告期間內為債權之申報時」之情形，應無
    司法院26年院字第1673號㈡解釋適用之餘地，是認本件相對
    人向破產管理人申報其債權，自需於債權申報期間內為之，
    始得將其申報之債權列入破產債權，至為明確。
　㈢按債權之讓與，非經讓與人或受讓人通知債務人，對於債務
    人不生效力。但法律另有規定者，不在此限。民法第297條
    第1項定有明文。此項通知之性質，係屬觀念通知，使債務
    人知有債權移轉之事實，免誤向原債權人清償而已，即債權
    讓與乃以移轉債權為標的之契約，債權讓與契約生效時，債
    權即同時移轉，讓與人即原債權人脫離債之關係，失去債權
    人之地位，不復對債務人有債權存在，而由受讓人即新債權
    人承繼讓與人之地位取得同一債權（最高法院104年度台上
    字第537號判決意旨參照）。查相對人於103年11月24日收受
    通知後，雖於103年12月25日向抗告人寄出系爭債權轉讓通
    知書，說明對於奇力公司之部分債權業已轉讓與第三人中國
    銀行佛山分行，經抗告人於103年12月29日收受，業如前述
    ，惟觀之相對人所為之系爭債權讓與通知書，已明確表明其
    對於奇力公司有應收貨款債權，其將部分7,411,344.34美元
    轉讓予中國銀行佛山分行，請抗告人通知中國銀行佛山分行
    作為債權人申報債權，依系爭債權讓與通知書文義及其內容
    觀之，實無法遽以認定相對人確已對抗告人為申報債權之意
    思表示，依上開說明，應僅認係相對人將上開債權讓與予中
    國銀行佛山分行，並促請抗告人通知中國銀行佛山分行申報
    此部分債權，依上開說明，上開讓與之債權，於系爭債權讓
    與通知書由抗告人收受時，該債權讓與契約生效時，債權即
    同時移轉，相對人即讓與人即原債權人脫離債之關係，失去
    債權人之地位，不復對破產人即債務人有債權存在，而由中
    國銀行佛山分行即受讓人即新債權人承繼讓與人之地位取得
    同一債權，應認相對人就上開讓與之債權部分，已非破產人
    之債權人，自無為該債權為申報債權之意思表示自明。
　㈣又破產人奇力公司經臺南地院於103年9月29日以 103年度破
    字第1號裁定宣告破產，破產程序之債權申報期限至103年12
    月29日止。相對人雖於 103年12月25日向奇力公司破產管理
    人寄出債權轉讓通知函，說明其對奇力公司應收貨款為751
    萬9348.73元，其中741萬1344.34元部分債權向中國銀行佛
    山分行辦理貼現融資，並將之轉讓與中國銀行佛山分行，該
    函並經奇力公司破產管理人於 103年12月29日收受，惟此部
    分實無法遽以認定相對人確已對抗告人為申報債權之意思表
    示，且既已發生債權讓與之效力，相對人已非破產人之債權
    人，應無為該債權為申報債權之意思表示，已如上述。至相
    對人至同年12月27日雖再申報債權額應為882萬32.04美元（
    表明其破產人共有1623萬1,376.38美元貨款債權，經相對人
    向中國銀行佛山分行貼現融資時，將其中751萬9,348.73美
    元轉讓予中國銀行佛山分行，並為破產人代償10萬8,004.39
    美元，所餘貨款債權882萬0032.04美元未付），奇力公司破
    產管理人於103年12月31日始收受，應認已逾上開申報債權
    期間，則相對人所申報債權，與系爭債權讓與之債權，應屬
    不同債權，而屬另外增加之債權額，依上說明，自仍須於債
    權申報期限內為之，應認相對人上開貨款債權，已逾上開申
    報債權期間。至依抗告人向原法院陳報之104年2月12日奇力
    光電破產期間第14次會議紀錄，雖記載「佛山市奇明光電有
    限公司在2014.12.11債權人申報債權書中（奇力於2014.12.
    29收到）…應認其已申報8,820,032.04美元債權」等語（見
    本院破抗卷㈠第69頁），亦不足認相對人業已申報8,820,032
    .04美元之債權之認定。另奇力公司臨時管理人陳蕙菊律師
    及馬國柱會計師亦於本院前審到庭陳稱：其聲請破產時，關
    於相對人公司之債權金額，係以奇力公司向臺灣主管機關申
    報之電子計算機系統於102年10月31日所計算顯示之資料作
    為申報之依據等語（見本院破抗卷㈢第86至88頁），然僅能
    證明相對人確係抗告人已知之破產人之債權人而已，然於破
    產程序已明白規定申報破產債權應於規定期間內，向破產管
    理人以書面或言詞為之，自應以在該申報債權期間內其申報
    債權之意思表示確已到達破產管理人時，始符合規定，是認
    奇力公司臨時管理人陳蕙菊律師及馬國柱會計師上開證述，
    尚不足為有利於抗告人之認定，至為明確。
五、按破產管理人對於已申報之破產債權，應將已申報之債權悉
    數列入債權表，如破產管理人對於申報之破產債權拒不列入
    債權表，或將其債權人少列，該債權人得向法院為異議。相
    對人並無遵期申報其對奇力公司有8,820,032.04美元之債權
    ，抗告人拒絕將其申報之債權列入債權表，自無不合，相對
    人就此聲明異議，自屬無據，應駁回相對人之異議。從而，
    原裁定將相對人申報之債權8,820,032.04美元（原裁定誤載
    為8,820,032.4美元，應予更正）列入債權表，自有違誤。
    抗告意旨指摘原裁定不當，求予廢棄，為有理由，自應由本
    院將原裁定廢棄，並將相對人在原法院之異議駁回。
六、據上論結，本件抗告為有理由，爰裁定如主文。
中　　華　　民　　國　　109 　年　　12　　月　　29　　日
　　　　          民事第五庭  審判長法  官  吳森豐 

                                    法  官  孫玉文

                                    法  官  郭貞秀
上為正本係照原本作成。
本裁定除以適用法規顯有錯誤為理由外，不得再抗告。如提再抗
告，應於收受送達後十日內向本院提出再抗告狀（須附繕本），
並繳納再抗告費新台幣一千元。
提起再抗告應委任律師或具有律師資格之人之委任狀；委任有律
師資格者，另應附具律師資格證書及釋明委任人與受任人有民事
訴訟法第466條之1第1項但書或第2項所定關係之釋明文書影本。
中　　華　　民　　國　　109 　年　　12　　月　　29　　日

                                     書記官  岑玢

【附註】
民事訴訟法第495條之1第2項準用同法第466條之1第1、2項規定
：
⑴對於第二審判決上訴，上訴人應委任律師為訴訟代理人。但上
  訴人或其法定代理人具有律師資格者，不在此限。
⑵上訴人之配偶、三親等內之血親、二親等內之姻親，或上訴人
  為法人、中央或地方機關時，其所屬專任人員具有律師資格並
  經法院認為適當者，亦得為第三審訴訟代理人。
民事訴訟法第466條之2第1項：
  上訴人無資力委任訴訟代理人者，得依訴訟救助之規定，聲請
  第三審法院為之選任律師為其訴訟代理人。